臺灣高等法院刑事判決
111年度上訴字第1202號
上  訴  人  
即  被  告  許霖松
選任辯護人  黃鈺淳律師(法律扶助律師)

上列上訴人因違反毒品危害防制條例等案件，不服臺灣桃園地方
法院110年度訴字第1228號，中華民國111年2月8日第一審判決（
起訴案號：臺灣桃園地方檢察署110年度偵字第34252號），提起
上訴，本院判決如下：
    主  文
上訴駁回。
    事  實
一、許霖松、鄧博原（已於109年4月30日出境，由檢察官另行通
    緝中）及真實姓名、年籍不詳FaceTime暱稱「王」之成年人
    （下稱「王」）明知愷他命為毒品危害防制條例第2條第2項
    第3款所規範之第三級毒品，且經行政院依懲治走私條例第2條
    第3項之規定公告為管制進出口物品，不得運輸及私運進口，
    竟於110年9月22日、23日間，共同基於運輸第三級毒品、私
    運管制物品進口之犯意聯絡，由許霖松擔任領貨人並以其先
    前承租之桃園市○○區○○○街000巷0000號為收貨地址，鄧博原
    則提供「收貨人：鄧博原、收貨人統編：0000000000、收貨
    人地址：桃園市○○區○○○街000巷0000號」、「收貨人：葉慧
    玲（為鄧博原之母）、收貨人統編：Z000000000、收貨人地
    址：桃園市○○區○○○街000巷0000號」等資訊供運輸本案毒品
    之用。鄧博原與許霖松約定待藏有附表一編號1至編號7之包
    裹運抵後，由許霖松出面簽收，並以鄧博原出境前所交付如
    附表一編號8及編號9之手機二支，作為聯絡之用，另交給許
    霖松新臺幣（下同）1,107元作為支付收取包裹後續費用，
    且要求許霖松收貨後，應將毒品放置於桃園市○○區○○○街000
    巷00○0號內。鄧博原、「王」於110年9月間不詳時間在境外
    不詳地點，將如附表一編號1至編號7所示夾藏第三級毒品愷
    他命、2-氟-去氯愷他命（無證據證明許霖松知悉該批毒品
    中混有2-氟-去氯愷他命成分）之貨物，記載上開收貨人資料
    後自大陸地區起運至臺灣，並由不知情之連鴻航空貨運承攬
    有限公司、天朗航空貨運承攬有限公司員工辦理報關事宜，
    於110年9月23日、24日運抵臺灣，以此方式非法運輸、進口
    如附表一編號1至編號7所示之毒品至我國境內。
二、嗣經內政部警政署航空警察局、財政部關務署臺北關(下稱臺
    北關)於110年9月24日4時許，發現附表二所示之快遞貨物內疑
    似夾藏毒品，當場查扣附表一編號1至7所示之毒品，鑑定後
    確實檢出微量第三級毒品愷他命、2-氟-去氯愷他命成分。
    復由承辦員警佯裝送貨人員，於110年9月25日11時28分許，
    在桃園市○○區○○○街000巷00○0號許霖松出面簽領貨物時，將
    其拘提到案，始悉上情。
    理  由
壹、證據能力：
    本案據以認定上訴人即被告許霖松犯罪之供述證據，其中屬
    於傳聞證據之部分，檢察官、被告及其辯護人在本院審理時
    均未爭執其證據能力，復經本院審酌認該等證據之作成無違
    法、不當或顯不可信之情況。又非供述證據亦查無公務員違
    背法定程序而取得之情事，依刑事訴訟法第158條之4反面解
    釋、第159條至第159條之5規定，均有證據能力。 　
貳、實體部分：
一、認定事實所憑證據及理由：
㈠、上開事實業據被告於警詢、偵查、原審及本院審理時坦承不
    諱（見偵查卷第194頁，原審卷第128頁，本院卷第87、128
    頁），並據證人陳煥為、陳藝方證述在卷（見偵查卷第12頁
    至15頁、第65頁至67頁、第105頁至107頁），且有附表編號
    1至7之毒品、編號8至10所示之物扣案可證。復有海關進口
    快遞貨物稅費繳納證明、翔鹿國際物流公司貨單、內政部警
    政署航空警察局搜索扣押筆錄、扣押物品目錄表、扣押物品
    收據及證明書、財政部關務署臺北關110年9月24日之函文及
    其附件（含進口快遞貨物簡易申報單、扣押貨物運輸工具收
    據及搜索筆錄）、扣案物外包裝照片夾藏毒品貨箱照片、扣
    押物包裹及秤重照片、本件貨物個案委託書、派件單影本、
    交通部民用航空局航空醫務中心110年9月24日毒品鑑定書及
    內政部警政署刑事警察局110年10月20日鑑定書等證據附卷
    可佐（見偵查卷第23頁至第25頁、第37頁至第41頁、第51頁
    至第63頁、第71頁至第77頁、第81頁至第87頁、第91頁至第
    103頁、第111頁至第115頁、第119頁至第121頁、第127頁至
    第165頁、第233頁至第234頁），足認被告之任意性自白與
    事實相符，堪以採信。
㈡、扣案如附表編號1至編號7所示之毒品雖同時檢出含第三級毒
    品愷他命、2-氟-去氯愷他命成分，惟被告於警詢及偵查均
    僅供稱知悉是愷他命，且於原審供稱：「鄧博原只有跟我說
    貨品中有愷他命，沒有說還有2-氟-去氯愷他命，我不知道
    貨物裡面除了愷他命外，還含有2-氟-去氯愷他命成分。」
    等語（見原審卷第128頁）。故被告主觀上是否存有運輸第
    三級毒品而混合二種以上毒品之犯意，尚非無疑。再者扣案
    毒品所驗得之毒品成分僅屬微量，且觀諸本案卷內卷證資料
    ，並無充分證據足認被告確已知悉或已預見扣案毒品中確實
    混有兩種以上之毒品成分，是依罪疑唯利被告原則，尚難認
    被告主觀有運輸混合第三級毒品之認識。
㈢、綜上所述，本案事證明確，被告犯行堪以認定，應依法論科
    。
二、論罪科刑
㈠、按愷他命及2-氟-去氯愷他命為毒品危害防制條例第2條第2項
    第3款所定之第三級毒品，且係行政院依懲治走私條例第2條
    第3項授權公告「管制物品管制品項及管制方式」第1點第3
    款所列之管制進出口物品，依法不得運輸、私運進口。而運
    輸毒品罪祇以所運輸之毒品已實施運送為已足，並非以運抵
    目的地為完成犯罪之要件。換言之，區別該罪既遂、未遂之
    依據，應以已否起運為準，既已起運，構成該罪之輸送行為
    即已完成，不以達到目的地為既遂條件（最高法院92年度台
    上字第3096號判決要旨參照）。又按懲治走私條例第2條第1
    項之私運管制物品進口罪，係指未經許可，擅自將逾公告數
    額之管制物品，自他國或公海等地，私運進入我國境內而言
    ，一經進入國境，其犯罪即屬完成（最高法院96年度台上字
    第6959號判決意旨參照）。另自大陸地區私運物品進入臺灣
    地區，或自臺灣地區私運物品前往大陸地區者，以私運物品
    進口、出口論，仍適用懲治走私條例規定處斷，復據該條例
    第12條規定甚明。蓋懲治走私條例第2條處罰之私運管制物
    品「進口」、「出口」之行為，係為懲治私運政府管制物品
    之目的而設，所處罰走私行為之既遂或未遂，應以「已否進
    入國界」為判斷標準。本案被告所參與之走私運輸毒品行為
    ，該毒品從他國起運，且已進入我國之領土，依前開說明，
    本案運輸毒品及走私行為均屬既遂。
㈡、核被告所為，係犯毒品危害防制條例第4條第3項之運輸第三
    級毒品罪及懲治走私條例第2條第1項之私運管制物品進口罪
    。
㈢、被告就上開犯行，與真實姓名、年籍不詳之「王」及鄧博原
    ，有犯意聯絡及行為分擔，為共同正犯。
㈣、被告利用不知情之連鴻航空貨運承攬有限公司、天朗航空貨
    運承攬有限公司之從業人員實行上開犯罪，為間接正犯。
㈤、被告以一行為，同時觸犯上開二罪名，為想像競合犯，應從
    一重之運輸第三級毒品罪處斷。
㈥、被告於偵查及審判中均自白本案犯行，應依毒品危害防制條
    例第17條第2項規定減輕其刑。
㈦、按刑法第59條所謂「犯罪之情狀顯可憫恕」，必於審酌一切
    犯罪情狀，在客觀上顯然足以引起一般同情，認為縱宣告法
    定最低刑度猶嫌過重者，始有其適用。此所謂法定最低度刑
    ，固包括法定最低本刑；惟遇有其他法定減輕之事由者，則
    指適用其他法定減輕事由減輕其刑後之最低度刑而言。倘被
    告別有法定減輕事由者，應先適用法定減輕事由減輕其刑後
    ，猶認其犯罪之情狀顯可憫恕，即使科以該減輕後之最低度
    刑仍嫌過重者，始得適用刑法第59條規定酌量減輕其刑（最
    高法院100年度台上字第744號刑事判決意旨參照）。查毒品
    之危害，除戕害施用者之身心健康外，並造成整體國力之實
    質衰減，復因毒品施用者為取得購買毒品所需之金錢，亦衍
    生家庭、社會治安問題，因之政府近年來為革除毒品之危害
    ，除於相關法令訂定防制及處罰之規定外，並積極查緝毒品
    案件，復在各大媒體廣泛宣導反毒，被告對此自不能諉為不
    知，竟參與本案運輸毒品進口之犯行，雖因警方及時查獲尚
    未散布造成實害，然考量其行為惡害、分工情形、涉案程度
    等，仍應給予適當之制裁，不容輕縱，復查無被告有何特殊
    之原因或環境而犯罪，在客觀上足以引起一般人同情之處。
    況且被告所犯運輸第三級毒品罪，業已適用毒品危害防制條
    例第17條第2項規定減輕其刑，自無即使科以該減輕後之最
    低刑度仍嫌過重之情形，因認無再依刑法第59條規定減輕其
    刑之餘地，被告及辯護人請求依刑法第59條減輕其刑，自難
    認有據。
三、駁回上訴之理由：　　
㈠、原審以被告上揭犯行事證明確，審酌被告無視政府嚴禁毒品
    之禁令，仍為本案運輸毒品及走私管制物品之犯行，助長毒
    品氾濫風氣，所為要無可取，所幸於運抵國門而尚未流通散
    布前便經查獲，未對國人身心健康產生實害，另參酌被告犯
    罪後均坦認犯行之犯後態度及本案運輸之第三級毒品之毛重
    及驗出之純質淨重，復考量被告於本案整起運輸過程中扮演
    出名租借廠房、最後簽收之角色及地位，兼衡其之智識程度
    、家庭生活狀況、工作經濟情形及犯罪動機、手段等情狀，
    量處被告有期徒刑3年8月。就沒收部分說明：⑴扣案如附表
    一編號1至7所示之含愷他命、2-氟-去氯愷他命成分之粉末
    ，為違禁物，不問屬於犯罪行為人與否，均應依刑法第38條
    第1項規定宣告沒收，包裝袋因其上殘留之毒品難以析離，
    且無析離之實益與必要，應一併沒收，至送驗耗損部分之毒
    品，因已鑑析用罄，業已滅失，不另宣告沒收。⑵扣案如附
    表一編號1至7所示之喇叭單體及雜物，為用以夾藏毒品之犯
    罪工具；附表一編號8與編號9之手機，為鄧博原提供，用來
    作為被告與鄧博原、「王」聯繫本案運輸第三級毒品犯行所
    用；扣案如附表一編號10之款項，為鄧博原交付被告用以支
    付本案包裹後續到貨之費用，為供本案犯罪所用之物，均依
    毒品危害防制條例第19條第1項宣告沒收。⑶附表一編號11、
    編號12之物，與本案運輸毒品之犯行無涉；附表一編號13之
    物，雖可證明被告確有承租本案收取毒品該址之事實，然法
    律意義上，該物應屬中性之物，均不予宣告沒收。⑷被告於
    原審供稱，未因本案而有犯罪所得，復無其他證據證明被告
    因本案而獲得任何犯罪所得，是此部分無由為沒收之諭知。
    經核原判決認事、用法並無違法或不當，量刑及沒收之宣告
    亦稱妥適，應予維持。
㈡、被告雖上訴請求依刑法第59條規定減輕其刑，惟刑法第59條
    酌量減輕其刑之規定，必須犯罪另有特殊之原因與環境，在
    客觀上足以引起一般同情，認為即使予以宣告法定最低度刑
    ，猶嫌過重者，始有其適用，本案查無被告有何特殊之原因
    或環境而犯罪，在客觀上足以引起一般人同情之處，且被告
    所犯經依毒品危害防制條例第17條第2項規定減輕其刑後，
    亦無即使科以該減輕後之最低刑度仍嫌過重之情形，當無再
    依刑法第59條規定減輕其刑之必要，此經本院認定並說明理
    由如前。是被告之上訴難認有理由，應予駁回。　　
據上論斷，應依刑事訴訟法第368條，判決如主文。
本案經檢察官林暐勛提起公訴，檢察官林安紜到庭執行職務。
中　　華　　民　　國　　111 　年　　5 　　月　　24　　日
     　　　　　　 刑事第十六庭  審判長法　官  劉嶽承
                                      法　官  古瑞君
                                      法　官  廖紋妤
以上正本證明與原本無異。
如不服本判決，應於收受送達後20日內向本院提出上訴書狀，其
未敘述上訴之理由者並得於提起上訴後20日內向本院補提理由書
（均須按他造當事人之人數附繕本）「切勿逕送上級法院」。
                                      書記官  江珮菱
中　　華　　民　　國　　111 　年　　5 　　月　　25　　日

附錄：本案論罪科刑法條全文
毒品危害防制條例第4條
製造、運輸、販賣第一級毒品者，處死刑或無期徒刑；處無期徒
刑者，得併科新臺幣3千萬元以下罰金。
製造、運輸、販賣第二級毒品者，處無期徒刑或10年以上有期徒
刑，得併科新臺幣1千5百萬元以下罰金。
製造、運輸、販賣第三級毒品者，處7年以上有期徒刑，得併科
新臺幣1千萬元以下罰金。
製造、運輸、販賣第四級毒品者，處5年以上12年以下有期徒刑
，得併科新臺幣5百萬元以下罰金。
製造、運輸、販賣專供製造或施用毒品之器具者，處1年以上7年
以下有期徒刑，得併科新臺幣1百50萬元以下罰金。
前五項之未遂犯罰之。　　　
　　　
附表一
編號 扣押物 毒品種類、數量 1 附表二編號1該次查獲之夾藏第三級毒品及喇叭單體16PCE/PCS  驗前總毛重10395.17公克，以氣相層析/質譜分析法及核磁共振分析法，抽樣檢出微量第三級毒品愷他命、2-氟-去氯愷他命成分。 2 附表二編號2該次查獲之夾藏第三級毒品及喇叭單體16PCE/PCS  3 附表二編號3該次查獲之夾藏第三級毒品及喇叭單體12PCE/PCS  4 附表二編號1該次查獲之夾藏第三級毒品及喇叭單體24PCE/PCS  5 附表二編號5該次查獲之夾藏第三級毒品及喇叭單體16PCE/PCS 驗前總毛重10170.08公克，抽樣檢出微量第三級毒品愷命、2-氟-去氯愷他命成分。 6 附表二編號6該次查獲之夾藏第三級毒品及喇叭單體16PCE/PCS  7 附表二編號7、編號8該次查獲之夾藏第三級毒品及雜物  8 I PHONE手機1支（IMEI碼：000000000000000；含門號+00000000000號SIM卡一張）  9 SAMSUNG手機1支（IMEI碼：0000000000000000/01；含門號0000000000號SIM卡一張）  10 新臺幣1,107元  11 透明塑膠夾鏈立袋1袋  12 電子磅秤1台  13 房屋租賃契約書1份  

附表二
編號 查獲日期 報單號碼 主提單號 分提單號 D/T 納稅義務人 1 110年9月24日【起訴書誤載為23日，應予更正】凌晨4時許 CX100H6UF006 000-00000000 0H6UF006 CX11004632 鄧博原 2 110年9月24日【起訴書誤載為23日，應予更正】凌晨4時許 CX100H6UF001 000-00000000 0H6UF001 CX00000000 葉慧玲 3 110年9月24日凌晨4時許 CX100N6WG539 000-00000000 0N6WG539 CX00000000 鄧博原  4 110年9月24日凌晨4時許 CX100N6WG529 000-00000000 0N6WG529 CX00000000 葉慧玲 5 110年9月24日 CX100N6WG547 000-00000000 0N6WG547 CX00000000 鄧博原 6 110年9月24日 CX100N6WG543 000-00000000 0N6WG543 CX00000000 葉慧玲 7 110年9月24日 CX100H6UF014 000-00000000 0H6UF014 CM0000000 鄧博原 8 110年9月24日 CX100H6UF018 000-00000000 0H6UF018  葉慧玲